臺灣新北地方法院刑事判決
111年度金訴字第498號
公  訴  人  臺灣新北地方檢察署檢察官
被      告  王翊馨



上列被告因違反洗錢防制法等案件，經檢察官提起公訴（110年
度偵字第44043號），被告於準備程序中就被訴事實為有罪之陳
述，經告以簡式審判之旨，並聽取當事人意見後，本院合議庭裁
定由受命法官獨任進行簡式審判程序，判決如下：
    主  文
甲○○幫助犯洗錢防制法第十四條第一項之洗錢罪，處有期徒刑參
月，併科罰金新臺幣貳萬元，罰金如易服勞役，以新臺幣壹仟元
折算壹日。緩刑貳年，並應為如附件所示之事項。
    事  實
一、甲○○依其成年人使用帳戶之知識及生活經驗，可知悉金融帳
    戶為個人信用、財產之重要表徵，而國內社會層出不窮之犯
    罪集團為掩飾不法行徑，避免執法人員追究及處罰，經常利
    用他人金融帳戶掩人耳目，已可預見將金融帳戶存摺、提款
    卡及密碼提供予不詳之人使用，常與詐欺等財產犯罪密切相
    關，極有可能遭詐欺正犯利用作為人頭帳戶，便利詐欺正犯
    用以向他人詐騙款項，因而幫助詐欺正犯從事財產犯罪，且
    受詐騙人匯入款項遭提領後，即產生遮斷資金流動軌跡而逃
    避國家追訴、處罰之洗錢效果，竟基於縱若取得其金融機構
    帳戶之人，自行或轉交他人用以實施詐欺取財等財產性犯罪
    ，供財產犯罪被害人匯款帳戶以隱匿犯罪所得去向之用，仍
    不違背其本意之幫助使用其帳戶者向他人為財產性犯罪及一
    般洗錢之不確定故意，於民國110年6月間某日，在新竹市東
    區某統一便利商店內，將其所申設之中國信託商業銀行股份
    有限公司（下稱中信銀行）帳號000000000000號帳戶（下稱
    本案帳戶）之存摺、提款卡，以店到店之寄送方式，交予真
    實姓名年籍不詳、自稱「葉先生」之成年人（不能排除一人
    分飾多角之可能，故無證據證明為3人以上共犯，亦無證據
    證明為未滿18歲之人，下稱某甲），並將本案帳戶之密碼透
    過通訊軟體LINE（下稱LINE）傳送方式一併告知，而容任某
    甲得以任意使用本案帳戶，供作向他人詐欺取財及收受、轉
    匯、提領犯罪所得使用，藉以對某甲提供助力。嗣某甲即意
    圖為自己不法之所有，基於詐欺取財之犯意，於取得甲○○所
    交付之本案帳戶存摺、提款卡及密碼後，即於附表編號1至4
    所示之詐欺時間，以附表編號1至4所示詐欺方式，使附表編
    號1至4所示詐騙對象均陷於錯誤，分別於附表編號1至4所示
    匯款時間、地點，將附表編號1至4所示金額匯入本案帳戶內
    ，旋遭某甲提領，致生金流斷點，使警方無從追索查緝，而
    掩飾、隱匿此等犯罪所得之去向。　
二、案經附表編號1、2、4所示詐騙對象訴由新北市政府警察局
    海山分局報請臺灣新北地方檢察署檢察官偵查起訴。
    理  由
一、被告甲○○所犯者為死刑、無期徒刑、最輕本刑為3年以上有
    期徒刑以外之罪，亦非屬高等法院管轄之第一審案件，其於
    本院準備程序進行中就被訴事實為有罪之陳述，經告知簡式
    審判程序之旨，並聽取檢察官、被告之意見後，本院合議庭
    依刑事訴訟法第273條之1第1項之規定，裁定由受命法官獨
    任進行簡式審判程序。又依刑事訴訟法第273條之2、同法第
    159條第2項之規定，簡式審判程序不適用傳聞法則有關限制
    證據能力之相關規定，合先敘明。
二、上揭犯罪事實，業據被告於本院準備程序及審理時均坦承不
    諱（見本院卷第63、66、70頁），核與證人即告訴人丁○○、
    戊○○、被害人乙○○、告訴人丙○各於警詢時之證述（見偵卷
    第9至15頁）大致相符，並有帳戶個資檢視報表、中信銀行1
    10年8月4日中信銀字第110224839185353號函暨所附本案帳
    戶客戶資料、交易明細表、自動化LOG資料、登入資料各1份
    、內政部警政署反詐騙諮詢專線紀錄表4份、告訴人丁○○之
    郵政儲金簿封面及內頁影本1份、郵政自動櫃員機交易明細
    表3份、國泰世華銀行客戶交易明細表1份、中信銀行自動櫃
    員機交易明細表3份、被害人乙○○手機通話紀錄翻拍照片、
    告訴人戊○○消費之電商網頁擷圖各1份、告訴人戊○○手機通
    話紀錄翻拍照片2張、告訴人丙○APP轉帳紀錄、手機通話紀
    錄擷圖、借款廣告、本案帳戶存摺封面暨內頁交易明細、LI
    NE對話紀錄擷圖各1份（見偵卷第16、20至24、30至43、45
    、55至60頁）在卷可證，綜合上開補強證據，足資擔保被告
    上開任意性自白，具有相當可信性，應堪信屬實。綜上，本
    案事證明確，被告上開犯行堪以認定，應予依法論科。
三、論罪科刑：
㈠、核被告所為，係犯刑法第30條第1項、第339條第1項之幫助詐
    欺取財罪，及刑法第30條第1項、洗錢防制法第2條第2款、
    第14條第1項之幫助一般洗錢罪。
㈡、被告以一交付本案帳戶之存摺、提款卡及密碼予某甲之行為
    ，幫助某甲詐騙如附表編號1至4所示詐騙對象，並使某甲得
    以提領前開詐騙對象所匯入本案帳戶之款項，以遮斷金流而
    逃避國家之追訴、處罰，係以一行為觸犯數罪名，為想像競
    合犯，應依刑法第55條之規定，從一重論以幫助洗錢罪。
㈢、被告基於幫助之不確定故意為上開犯行，為幫助犯，依刑法
    第30條第2項規定，按正犯之刑減輕之。
㈣、被告於本院準備程序及審理時均自白本案洗錢犯行不諱，是
    就其所犯一般洗錢罪，依洗錢防制法第16條第2項之規定減
    輕其刑，並依刑法第70條規定遞減輕之。　
㈤、爰審酌被告已預見將本案帳戶提供他人使用，可能因此幫助
    他人遂行詐欺及洗錢犯行，竟將本案帳戶之存摺、提款卡及
    密碼提供予他人使用，致如附表編號1至4所示詐騙對象受有
    財產損害，並使犯罪追查趨於複雜，已影響社會正常交易安
    全及秩序，且增加前開詐騙對象求償之困難度，行為殊不足
    取。惟考量被告於本案之前，未曾受有期徒刑以上刑之宣告
    ，此有臺灣高等法院被告前案紀錄表1份附卷可憑，素行尚
    可，且犯後坦承犯行之態度非劣；被告本身並未實際參與詐
    欺取財之犯行，責難性較小，且其提供本案帳戶存摺、提款
    卡、密碼之行為，並未因此獲有報酬；衡以被告已與告訴人
    丁○○、被害人乙○○達成調解，現正分期履行各該調解條件一
    情，有本院111年度司刑移調字第663號調解筆錄1份、中信
    銀行自動櫃員機交易明細表2份（見本院卷第53至54、75頁
    ）在卷可佐，而告訴人戊○○、丙○經本院撥打電話聯繫後均
    表明無調解意願，亦有本院公務電話紀錄表1份（見本院卷
    第19頁）在卷可查，難以據此苛責被告未賠償其等損害之意
    ；兼衡被告於本院審理時自述其大學休學之智識程度、之前
    從事保全工作、目前待業中，及其婚姻狀態、無需扶養家人
    、每月固定提供家裡生活所需之家庭經濟生活狀況（見本院
    卷第69頁），暨檢察官就科刑範圍之意見，告訴人丁○○、被
    害人乙○○依前開調解條件願宥恕被告本案行為，請法院從輕
    量刑，同意給予自新或緩刑機會，以及本案被害人數及所受
    財產損害數額之多寡、被告之犯罪動機、目的、手段、所生
    危害等一切情狀，量處如主文所示之刑，並諭知罰金易服勞
    役之折算標準。又依刑法第41條第1項規定得易科罰金之罪
    以所犯最重本刑為「5年有期徒刑以下之刑」者為限，被告
    本案所犯為洗錢防制法第14條第1項之一般洗錢罪，其法定
    刑為「7年以下有期徒刑」，非屬得易科罰金之法定刑，是
    被告所犯雖經本院判處有期徒刑3月，依法仍不得諭知易科
    罰金之折算標準，惟仍得依刑法第41條第3項規定請求易服
    社會勞動，附此敘明。
㈥、被告前未曾因故意犯罪受有期徒刑以上刑之宣告，有臺灣高
    等法院被告前案紀錄表在卷可憑，業如前述，其因一時失慮
    ，致罹刑章，犯後於本院準備程序及審理時坦承犯行，並與
    其中告訴人丁○○、被害人乙○○達成調解等情，業如前述，再
    審酌被告之本案犯罪情節、所生危害程度等情，認其經此偵
    、審程序，當知所警惕而無再犯之虞，本院綜合上情，認上
    開有期徒刑之宣告，已足策其自新，所宣告之刑，以暫不執
    行為適當，認依刑法第74條第1項第1款之規定，宣告緩刑2
    年，以利自新。又為督促被告確實履行前述與告訴人丁○○、
    被害人乙○○之調解條件，及給付扣除前述已履行部分尚應分
    期給付告訴人丁○○、被害人乙○○之餘款，依刑法第74條第2
    項第3款規定，命被告應依如前述調解筆錄所載內容履行賠
    償義務（如附件所示）。
四、沒收部分：
㈠、被告提供之本案帳戶，業經通報列為警示帳戶，業為被告供
    陳在卷（見本院卷第69頁），並有前揭內政部警政署反詐騙
    諮詢專線紀錄表在卷可佐，且經本案偵、審程序後，已無法
    再提供正常流通交易使用；就本案帳戶存摺、提款卡部分雖
    未扣案，但所屬本案帳戶既已遭警示，該交易工具已失其匿
    名性，也無法再提供他人任意使用，實質上無何價值，又本
    案帳戶存摺、提款卡非違禁物或法定應義務沒收之物，爰不
    予宣告沒收。　　
㈡、按犯罪所得，屬於犯罪行為人者，沒收之；前2項之沒收，於
    全部或一部不能沒收或不宜執行沒收時，追徵其價額，刑法
    第38條之1第1項前段、第3項各有明文。又因犯罪所得之物
    ，自以實際所得者為限，苟無所得或尚未取得者，自無從為
    沒收追繳之諭知（最高法院89年度台上字第3434號判決意旨
    參照）。而幫助犯僅對犯罪構成要件以外之行為為加功，且
    無共同犯罪之意思，自不適用責任共同之原則，對於正犯所
    有供犯罪所用或因犯罪所得之物，勿庸併為沒收之宣告（最
    高法院86年度台上字第6278號判決意旨參照）。另按犯洗錢
    防制法第14條之罪，其所移轉、變更、掩飾、隱匿、收受、
    取得、持有、使用之財物或財產上利益，沒收之；犯第15條
    之罪，其所收受、持有、使用之財物或財產上利益，亦同，
    洗錢防制法第18條第1項定有明文。惟因洗錢行為之標的是
    否限於行為人者始得宣告沒收，法無明文，是倘法條未規定
    「不問屬於犯罪行為人與否均沒收」時，自仍以屬於被告所
    有者為限，始應予沒收。經查：
　⒈就附表編號1至4所示詐騙對象於如附表編號1至4所示匯款時
    地，將附表編號1至4所示金額匯入本案帳戶內，旋遭提領部
    分，因無證據證明係由被告親自收取或提領，亦無證據證明
    被告就前開款項，具有事實上之管領處分權限，則依上開規
    定及說明，無從就前開款項，依洗錢防制法第18條第1項或
    刑法第38條之1第1項前段之規定，對被告宣告沒收。
　⒉被告未因本案獲得報酬，業經其於本院審理時陳明在卷（見
    本院卷第69頁），卷內復無證據證明被告有因本案犯行而獲
    得任何報酬或利益，難認被告獲有犯罪所得，亦無從對被告
    宣告沒收。
據上論斷，應依刑事訴訟法第273條之1第1項、第299條第1項前
段（本案採判決精簡原則，僅引述程序法條），判決如主文。
本案經檢察官鄭淑壬提起公訴，檢察官鄭心慈到庭執行職務。
中　　華　　民　　國　　111 　年　　9 　　月　　7 　　日
                  刑事第十五庭  法  官  梁世樺
以上正本證明與原本無異。
如不服本判決應於收受判決後20日內向本院提出上訴書狀，並應
敘述具體理由；其未敘述上訴理由者，應於上訴期間屆滿後20日
內向本院補提理由書（均須按他造當事人之人數附繕本）「切勿
逕送上級法院」。
                                書記官　曾翊凱
中　　華　　民　　國　　111 　年　　9 　　月　　8 　　日
附錄本案論罪科刑法條全文：
洗錢防制法第2條
本法所稱洗錢，指下列行為：
一、意圖掩飾或隱匿特定犯罪所得來源，或使他人逃避刑事追訴
    ，而移轉或變更特定犯罪所得。
二、掩飾或隱匿特定犯罪所得之本質、來源、去向、所在、所有
    權、處分權或其他權益者。
三、收受、持有或使用他人之特定犯罪所得。
　　
洗錢防制法第14條
有第2條各款所列洗錢行為者，處7年以下有期徒刑，併科新臺幣
5百萬元以下罰金。
前項之未遂犯罰之。
前二項情形，不得科以超過其特定犯罪所定最重本刑之刑。

中華民國刑法第339條
意圖為自己或第三人不法之所有，以詐術使人將本人或第三人之
物交付者，處5年以下有期徒刑、拘役或科或併科50萬元以下罰
金。
以前項方法得財產上不法之利益或使第三人得之者，亦同。
前二項之未遂犯罰之。　

刑法第30條
幫助他人實行犯罪行為者，為幫助犯。雖他人不知幫助之情者，
亦同。
幫助犯之處罰，得按正犯之刑減輕之。
附件：被告應遵守下列緩刑條件：
應依本院111年度司刑移調字第663號調解筆錄內容，向告訴人丁○○、被害人乙○○履行賠償義務（已履行部分除外） 一、被告願給付原告丁○○新臺幣（下同）2萬2,000元，自111年8月起於每月20日以前分期給付1萬1,000元，至全部清償為止。 二、被告願給付原告乙○○9萬元，自111年8月起於每月20日以前分期給付1萬元，至全部清償為止。 備註： 依刑法第75條之1第1項第4款規定，被告違反本院所定前述命其所為之事項情節重大，足認原宣告之緩刑難收預期效果，而有執行刑罰之必要者，得撤銷緩刑之宣告。 
附表：(時間：民國、幣別：新臺幣、單位：元)
編號 詐騙對象 詐欺時間 詐欺方式 匯款時地 匯款金額 1 丁○○(告訴人) 110年7月1日17時32分許 某甲於左揭時間，假冒賣家致電丁○○，並佯稱：因工作人員疏失將購物訂單誤設為分期付款，須依指示取消設定云云，致丁○○陷於錯誤。 110年7月1日18時31分許，在高雄市○○區○○路00號之 中華郵政股份有限公司（下稱中華郵政）燕巢鳳山厝郵局，操作自動櫃員機匯款。 22,985 2 戊○○（起訴書附表編號2誤載為「蔡侑坤」，應予更正）(告訴人) 110年7月1日16時45分許 某甲於左揭時間，假冒hizmall.com購物網站客服人員致電戊○○，並佯稱：因工作人員疏失將購物訂單誤設為定期扣款云云；嗣某甲又假冒臺中郵局主任致電蔡侑坤，並佯稱：須依指示操作ATM解除定期扣款云云，致戊○○陷於錯誤。 110年7月1日17時51分許，在嘉義縣○○市○○路○段000號之中華郵政太保南新郵局，操作自動櫃員機匯款。 29,912     110年7月1日18時9分許，在嘉義縣○○市○○路○段000號之統一便利商店水牛厝門市，操作自動櫃員機匯款。 28,000     110年7月1日18時10分許，在上述水牛厝門市，操作自動櫃員機匯款。 2,000 3 乙○○(被害人) 110年6月30日19時26分許（起訴書附表編號3略載為「110年6月30日某時」，應予補充） 某甲於左揭時間假冒手機殼電商業者之客服人員致電乙○○，並佯稱：林宗彥所購買之手機殼物品，因扣款設定錯誤，須以ATM轉帳方式解除錯誤設定云云，致乙○○陷於錯誤。 110年6月30日19時59分許，在臺北市○○區○○路○段00號之中華郵政南港富康郵局，操作自動櫃員機匯款。 29,985     110年6月30日20時9分許，在臺北市○○區○○○路○段000號之萊爾富便利商店北市南港二店，操作自動櫃員機匯款。 30,000     110年6月30日20時19分許，在臺北市○○區○○○路○段00號之統一便利商店耀港門市，操作自動櫃員機匯款。 29,000 4 丙○ (告訴人) 110年7月1日17時許 某甲於左揭時間假冒生活倉庫網路賣場業者致電丙○，並佯稱：因誤將其設為高級會員，須取消每月10,000元低消之扣款，將通知銀行協助取消云云；嗣某甲假冒銀行人員致電丙○，要求須依指示操作云云，致丙○陷於錯誤。 110年7月1日17時38分許，在丙○住處，以網路轉帳之方式匯款。 18,985